臺灣高等法院臺中分院刑事判決
110年度上易字第493號
上  訴  人  臺灣臺中地方檢察署檢察官
被      告  陳家信


上列上訴人因被告恐嚇取財案件，不服臺灣臺中地方法院109 年
度易字第2439號中華民國110 年3 月18日第一審判決（起訴案號
：臺灣臺中地方檢察署109 年度偵字第668 號），提起上訴，本
院判決如下：
    主  文
原判決撤銷。
陳家信犯恐嚇取財罪，累犯，處有期徒刑柒月。
未扣案之犯罪所得新臺幣壹萬元沒收，於全部或一部不能沒收或
不宜執行沒收時，追徵其價額。
    犯罪事實
一、陳家信基於意圖為自己不法所有之恐嚇取財犯意，於民國10
    6年11月20日16時30分許，撥打未顯示來電號碼之電話，向
    黃○○恫稱：其是徵信社，手中有黃○○與網友「阿榮」當日約
    會之私密照片，「阿榮」是有家庭的人，須匯款新臺幣（下
    同）1萬元封口費至指定帳戶等語，致黃○○心生畏懼，遂依
    陳家信之指示，於同日16時52分許，委請友人匯款1萬元至
    陳家信申辦且管理使用之中華郵政股份有限公司神岡郵局帳
    號00000000000000號帳戶（下稱本案帳戶），隨即遭陳家信
    於同日17時16分提領一空。嗣經黃○○報警處理，為警循線查
    悉上情。
二、案經黃○○訴由臺中市政府警察局豐原分局移送臺灣臺中地方
    檢察署檢察官偵查起訴。
    理    由
一、證據能力部分：
  ㈠按刑事訴訟法第159 條之5 立法意旨，在於確認當事人對於
    傳聞證據有處分權，得放棄反對詰問權，同意或擬制同意傳
    聞證據可作為證據，屬於證據傳聞性之解除行為，如法院認
    為適當，不論該傳聞證據是否具備刑事訴訟法第159 條之1
    至第159 條之4 所定情形，均容許作為證據，不以未具備刑
    事訴訟法第159 條之1 至第159 條之4 所定情形為前提。此
    揆諸「若當事人於審判程序表明同意該等傳聞證據可作為證
    據，基於證據資料愈豐富，愈有助於真實發見之理念，此時
    ，法院自可承認該傳聞證據之證據能力」立法意旨，係採擴
    大適用之立場。蓋不論是否第159 條之1 至第159 條之4 所
    定情形，抑或當事人之同意，均係傳聞之例外，俱得為證據
    ，僅因我國尚非採徹底之當事人進行主義，故而附加「適當
    性」之限制而已，可知其適用並不以「不符前4 條之規定」
    為要件。惟如符合第159 條之1 第1 項規定之要件而已得為
    證據者，不宜贅依第159 條之5 之規定認定有證據能力（最
    高法院104 年2 月10日104 年度第3 次刑事庭會議決議要旨
    參照）。經查，以下本案所引用被告以外之人於審判外之言
    詞或書面陳述，均經本院於審理時當庭直接提示而為合法調
    查，檢察官、被告皆表示沒有意見，復未於言詞辯論終結前
    爭執其證據能力或聲明異議，本院審酌前開證據作成或取得
    狀況，均無非法或不當取證之情事，亦無顯不可信情況，故
    認為適當而皆得作為證據。是前開證據，依刑事訴訟法第15
    9 條之5規定，均具有證據能力。
  ㈡除法律另有規定外，實施刑事訴訟程序之公務員因違背法定
    程序取得之證據，其有無證據能力之認定，應審酌人權保障
    及公共利益之均衡維護，刑事訴訟法第158 條之4 定有明文
    。本案所引用之非供述證據，並無證據證明係實施刑事訴訟
    程序之公務員違背法定程序所取得，且檢察官、被告均未表
    示無證據能力，自應認皆具有證據能力。
二、認定犯罪事實所憑之證據及理由：
　　訊據被告陳家信固坦承本案帳戶為其所有，其有於106年11
    月20日17時16分提領告訴人匯入之1萬元等情，惟矢口否認
    有何恐嚇取財之犯行，於本院辯稱：本案帳戶是我的，但我
    不認識 「阿榮」，也沒看過，我沒有告訴人黃○○的私密照
    片，也沒有叫告訴人匯款，不知道是誰叫她匯款，本案帳戶
    裡的錢是我領走，因為那是我的帳戶，我那時候有在網拍賣
    木材，人家有匯錢，我就馬上去領錢，我沒有辦法提出網拍
    交易買賣資料云云。然查：　　
　㈠告訴人黃○○於106年11月20日16時30分許，接獲未顯示電話號
    碼之來電，經對方告以：是徵信社，手中有告訴人與已婚網
    友「阿榮」當日約會之私密照片，須匯款1萬元封口費至指
    定帳戶等語，告訴人因而心生畏懼，依來電者之指示，於同
    日16時52分許委請友人匯款1萬元至本案帳戶，未幾，被告
    陳家信即於同日17時16分許，以提款卡提領告訴人匯入本案
    帳戶之1萬元等事實，為被告所不爭執，並據證人即告訴人
    黃○○於警詢、偵訊、原審審理時證述明確（見偵卷第3至4頁
    、第61頁反面；原審卷第103至110頁），復有內政部警政署
    反詐騙案件紀錄表、臺中市政府警察局豐原分局豐原派出所
    陳報單、受理詐騙帳戶通報警示簡便格式表、金融機構聯防
    機制通報單及受理各類案件紀錄表、告訴人提出之匯款紀錄
    翻拍照片、本案帳戶之客戶歷史交易清單等在卷可稽（見偵
    卷第13、27至35、39至45頁），堪認屬實。　　　
  ㈡被告雖執前詞置辯。惟：
　⒈觀諸被告於警詢時供稱：本案帳戶都在我家，沒有遺失，沒
    有借予他人使用，都是我本人在使用，錢是我本人去領取，
    我不知道為何告訴人會匯款1萬元至本案帳戶，我不知道這1
    萬元是何人匯入本案帳戶，要做何用途，告訴人被詐騙的1
    萬元我都花光了，我不知道怎麼解釋，就對方匯款給我，我
    就去領出來用，我也不知道是誰匯款的，也不知道這筆錢是
    什麼錢。因為朋友跟我說有錢匯進來，但我不知道我朋友是
    誰，我也忘記了等語（見偵卷第23至25頁）；又於偵查中供
    陳：本案帳戶提款卡、存摺是我持有，沒有申報過遺失，告
    訴人轉帳的1萬元是我領的，我帳戶有錢當然可以領，有時
    人家匯錢就用本案帳號，我是做網拍的，就是木頭藝品，我
    在FB賣，3年前開始的，我不認識告訴人，我不曉得為何告
    訴人平白無故匯錢到我本案帳戶，本案帳戶沒有借人家用。
    我不知道匯錢到我本案帳戶的人是誰，當時我在FB有作藝品
    網拍等語（見偵卷第55頁正反面、第61頁反面）；復於原審
    時供述：本案帳戶沒有借給別人，都是我在使用，告訴人匯
    進去本案帳戶的1萬元是我本人領款，因為當初我有在臉書
    經營木藝品網拍，有買家（暱稱或姓名我不記得）打電話到
    我之前使用的門號0000000000，告訴我說已經將價金匯進去
    我的戶頭，我就馬上去把錢領出來，現在我沒有經營木藝品
    網拍，我從107年3月左右開始經營網拍的。（經法官告以告
    訴人匯款時間是在106年11月20日）我不太確定開始經營網
    拍的時間，應該是2、3年前，我之前經營木藝品的網拍資料
    沒有留存。我不知道是什麼人匯款給我，為什麼匯給我，因
    為是我的戶頭就是我個人在用，我不知道有人把錢轉進來；
    我無法證明我當時有在做拍賣，我106年從事木工，拍賣木
    材。我有發現有多1萬元 ，但我以為是跟我買木材的客戶匯
    給我的。我本案帳戶確實有收到這1萬元，但這1萬元怎麼來
    的，我也不清楚等語（見原審卷第35至36、57至58、113頁
    ）。經核被告就該1萬元之來源，先於警詢陳稱：我不知道
    是誰匯款的，也不知道這筆錢是什麼錢，要做何用途云云，
    迨於偵訊、審理時，始改口稱其有在臉書經營木藝品拍賣云
    云，然被告始終無法提出其經營木藝品網拍之相關資料或買
    家下單之交易明細、匯款帳戶資料，亦無法提出究係何人告
    知有1萬元交易款項匯入本案帳戶始前往提領之相關佐證。
    況縱如被告所言，其曾經營木藝品網拍一事為真，但被告在
    不知是何買家匯款，該1萬元到底如何而來，致其無法出貨
    予買家之情形下，衡諸常情常理，被告豈會在未究明買賣資
    金來源前，即率然將1萬元提領一空並花用殆盡？足見被告
    上開所辯，難以憑採。　　
  ⒉又本案帳戶自始均由被告管理使用，未曾遺失，亦未借予他
    人暫用等情，屢據被告陳明在卷，自可排除有第三人利用本
    案帳戶供作人頭帳戶而恐嚇告訴人匯款之可能。再者，觀諸
    卷附本案帳戶之客戶歷史交易清單，可知告訴人委請友人於
    106年11月20日16時52分許，匯款1萬元至本案帳戶後，被告
    隨即於同日17時16分許提領一空，時間僅相隔24分鐘而已，
    復參酌告訴人於原審審理時到庭具結證稱：當初那個跟我要
    封口費的不明人士，在我匯完錢沒多久之後，他又再打一通
    無號碼的電話，就說他錢已經確認收到了，他有特別打電話
    來跟我說他收到錢，是同一個人的聲音，第一通電話跟第二
    通電話，間隔大概不到一個小時等語在卷（見原審卷第108
    至110頁），足見被告在告訴人遭電話恐嚇匯款期間，可即 
     時掌握告訴人之匯款情形。至告訴人雖曾於109年3月11日
偵
    訊時稱：打電話給我的聲音不像被告等語（見偵卷第61頁背
    面），惟考量該次偵查距案發日即106年11月20日，已逾2年
    餘，則告訴人對於聲音之記憶因時日遷移而較為模糊，實乃
    人之常情，且為記憶之特性使然，尚無從據此為有利被告之
    認定。
  ㈢綜上，被告前揭所辯顯係事後卸責之詞，不值憑採。本案事
    證明確，被告恐嚇取財犯行堪以認定，應依法論科。
三、本案無庸為新舊法比較：
　  按刑法第2 條第1 項所謂行為後法律有變更者，應指構成要
    件之變更而有擴張或限縮，或法定刑度之變更而言。詳言之
    ，行為後法律有無變更，端視所適用處罰之成罪或科刑之實
    質內容，修正前後法律所定要件有無不同而斷。如法律修正
    而刑罰有實質之更異，致修正後新舊法之法定本刑輕重變更
    ，始有比較適用新法或舊法之問題。故新舊法處罰之輕重相
    同者，並無有利或不利之情形，即無比較之餘地，自應依一
    般法律適用之原則，適用裁判時法論處。經查，被告為本案
    行為後，刑法第346 條雖於108年12月25日修正公布，而於
    同年12月27日施行生效，然該條文僅係依刑法施行法第1 條
    之1 第2 項規定，修正調整換算後之罰金數額，並刪除部分
    標點符號，與被告所為本案犯行之構成要件或法定刑度不生
    任何影響，故無新舊法比較之問題，自應依一般法律適用原
    則，適用裁判時法論處。　　
四、論罪及法律適用：
  ㈠按刑法第346 條第1 項之恐嚇取財罪，與同法第339 條第1項
    之詐欺取財罪，二者之區別，在於前者係施用使人心生畏
    怖之恐嚇手段，致被害人心生畏懼，明知不應交付財物而交
    付，後者則係施用詐術手段，使人陷於錯誤，誤信為應交付
    財物而交付。惟上開之恐嚇手段，常以虛假之事實為內容，
    故有時亦不免含有詐欺之性質，倘含有詐欺性之恐嚇取財行
    為，足使人心生畏懼時，自應僅論以高度之恐嚇取財罪，殊
    無再適用詐欺取財罪之餘地（最高法院84年度台上字第1993
    號裁判意旨參照）。被告向告訴人恫嚇稱握有伊與已婚網友
    約會之私密照片，須匯款1萬元封口費至指定帳戶等語，顯
    係以危害告訴人名譽之言詞恫嚇告訴人，使告訴人因此心生
    畏懼。是核被告陳家信所為，係犯刑法第346 條第1 項之恐
    嚇取財罪。
  ㈡查被告前因恐嚇取財未遂案件，經臺灣臺中地方法院以105年
    度簡字第22號判決判處有期徒刑3月確定，於105年8月12日
    易服社會勞動執行完畢乙情，有臺灣高等法院被告前案紀錄
    表附卷得參，其於受有期徒刑執行完畢後，5 年以內故意再
    犯本案法定本刑有期徒刑以上之罪，為累犯。考量刑法第47
    條累犯加重規定之立法理由，係因犯罪行為人之刑罰反應力
    薄弱，需再延長其矯正期間，以助其重返社會，並兼顧社會
    防衛之效果，而審諸被告因前揭罪刑業經執行完畢，理應產
    生警惕作用而能自我控管，惟被告竟猶故意再犯同罪質之本
    案，足見被告有其特別惡性，前罪有期徒刑之執行無成效，
    其對於刑罰之反應力顯然薄弱，本院考量倘仍以最低法定本
    刑為量刑之下限，未能反應被告於本案之犯罪情節，與罪刑
    相當原則有違，而如加重其所犯法定最低本刑，並無使被告
    所受刑罰超過其應負擔之罪責，復無司法院大法官釋字第77
    5 號解釋意旨所指個案應量處最低法定刑，又無法適用刑法
    第59條規定減輕其刑，而應依此解釋意旨裁量不予加重最低
    本刑之情形（最高法院108 年度台上字第338 號裁判意旨參
    照），是本院認應依刑法第47條第1 項規定加重其刑。
  ㈢原審未審究上情，而就被告前開犯行為無罪之諭知，即有未
    洽。檢察官上訴意旨以此指摘原判決不當，為有理由，原判
    決既有上開可議之處，自屬不能維持，應由本院予以撤銷改
    判。
　㈣爰以行為人之責任為基礎，本院依刑法第57條各款情形，綜
    述如下：審酌被告曾因前述恐嚇取財未遂案件，經法院判處
    有期徒刑3月確定，有臺灣高等法院被告前案紀錄表存卷足
    佐，仍不知警惕，其值青壯年，不思依循正途獲取財物，竟
    透過電話恐嚇告訴人，要求告訴人支付金錢，非僅危害他人
　　財產利益，並徵法治觀念明顯薄弱，所為應予非難，兼衡以
　　被告自始否認犯行，飾詞卸責，未見悔意，暨其於原審自陳
　　高職畢業之智識程度、已婚、從事輕隔間工作，家裡經濟普
　　通之生活狀況，以及其犯罪之動機、目的、手段、犯罪所生
　　危害、犯罪情節等一切情狀，改量處如主文第2 項所示之刑
　　，以示懲儆。
　㈤沒收：　
    按犯罪所得，屬於犯罪行為人者，沒收之；前2 項之沒收，
    於全部或一部不能沒收或不宜執行沒收時，追徵其價額，刑
    法第38條之1 第1 項前段、第3項分別定有明文。告訴人匯
    至本案帳戶之1萬元，業經被告領取花用殆盡，此為被告所
    陳明，屬被告之犯罪所得，應依刑法第38條之1 第1 項前段
    、第3 項規定宣告沒收，於全部或一部不能沒收或不宜執行
    沒收時，追徵其價額。　
據上論斷，應依刑事訴訟法第369條第1項前段、第364條、第299
條第1項前段，刑法第346條第1項、第47條第1 項、第38條之1 
第1 項前段、第3 項，判決如主文。
本案經檢察官鄭仙杏提起公訴，檢察官林煒容提起上訴，檢察官
張慧瓊到庭執行職務。
中    華    民    國    110   年    8     月    19    日
            刑事第五庭　  審判長法　官　鄭　永　玉
                                法　官　許　文　碩
                                法　官　周　莉　菁
以上正本證明與原本無異。              
如不服本判決應於收受送達後二十日內向本院提出上訴書狀，其
未敘述上訴理由者，並得於提起上訴後二十日內向本院補提理由
書狀（均須按他造當事人之人數附繕本）「切勿逕送上級法院」
。
                                書記官  王　朔　姿
中　　華　　民　　國　　110 　年　　8 　　月　　19　　日